臺灣高雄地方法院刑事判決　　　　　　　100年度訴字第866號
公　訴　人　臺灣高雄地方法院檢察署檢察官
被　　　告　李玠慶
選任辯護人　彭大勇律師
上列被告因違反毒品危害防制條例案件，經檢察官提起公訴（10
0 年度偵字第10881 號），本院判決如下：
    主  文
李玠慶販賣第三級毒品，處有期徒刑陸年，扣案如附表一所示之
物沒收之，未扣案販賣第三級毒品所得新臺幣拾肆萬元沒收，如
全部或一部不能沒收時，以其財產抵償之。
    事  實
一、李玠慶明知愷他命（Ketamine，又稱K 他命）係毒品危害防
    制條例第2 條第2 項第3 款所列之第三級毒品，不得販賣、
    持有，竟仍基於意圖營利而販賣第三級毒品愷他命之犯意，
    於民國99年9 月23日凌晨2 時35分29秒起至同日早上6 時13
    分42秒止，陸續以其所有門號0000000000號之行動電話（即
    如附表一所示之行動電話）與李永發所使用門號0000000000
    號之行動電話聯絡，雙方談妥以新臺幣（下同）14萬元之價
    格交易500 公克之愷他命後，李玠慶隨於同日早上6 時13分
    42秒後約10分鐘之某時許，在高雄市○○路上「彩色巴黎」
    飲料店前其自小客車內，販賣數量為500 公克價值為14萬元
    之愷他命予李永發1 次，並當場收受李永發所交付之價金14
    萬元。嗣員警據報針對李玠慶所有如附表一所示之行動電話
    門號通訊監察，得悉李玠慶與李永發間有上開販賣毒品之通
    話內容後，乃於99年11月23日中午12時20分許，在高雄市○
    ○區○○路106 號管理室拘提李永發，經李永發供述上情無
    誤後，再循線追查李玠慶而查獲（上開如附表一所示000000
    0000號門號之行動電話，已於99年10月18日下午1 時許，在
    高雄市○○區○○路與裕興路口，因李玠慶另涉販賣第二級
    毒品罪案件中為警查獲而扣案）。
二、案經臺灣高雄地方法院檢察署檢察官主動簽分偵查起訴。
    理  由
壹、證據能力部分：
一、查鑑定之經過及其結果，應命鑑定人以言詞或書面報告，刑
    事訴訟法第206 條第1 項定有明文。又法院或檢察官得囑託
    醫院、學校或其他相當之機關、團體為鑑定，或審查他人之
    鑑定，並準用第203 條至第206 條之1 規定，刑事訴訟法第
    208 條第1 項亦有明文。而檢察官對於偵查中之案件，認須
    實施鑑定者，固應就具體個案，選任鑑定人或囑託鑑定機關
    （團體）為之；但對於司法警察機關調查中之案件，或有量
    大或急迫之情形，為因應實務之現實需求，認為當然有鑑定
    之必要者，基於檢察一體原則，得由該管檢察長對於轄區內
    之案件，以事前概括選任鑑定人或囑託鑑定機關（團體）之
    方式，俾便轄區內之司法警察官、司法警察對於調查中之此
    類案件，得即時送請事前已選任之鑑定人或囑託之鑑定機關
    （團體）實施鑑定，該鑑定人或鑑定機關（團體）亦應視同
    受承辦檢察官所選任或囑託而執行鑑定業務，其出具之書面
    鑑定報告應屬刑事訴訟法第206 條所定之傳聞例外，當具有
    證據能力（法務部92年9 月1 日法檢字第0920035083號函可
    供參照）。查卷附高雄市立凱旋醫院（下稱凱旋醫院）濫用
    藥物尿液檢驗報告、濫用藥物成品鑑驗鑑定書（參本院二卷
    第17頁，99偵35448 號卷第49、50頁），係查獲之警察單位
    依先前轄區檢察署檢察長事前概括選任鑑定機關即凱旋醫院
    為鑑定，依前揭說明，自有證據能力。
二、按被告以外之人（包括證人、鑑定人、告訴人、被害人及共
    同被告等）於偵查中向檢察官所為陳述，除顯有不可信之情
    況者外，得為證據，刑事訴訟法第159 條之1 第2 項定有明
    文。本件證人李永發於檢察官偵查中具結後所為之證述，並
    無何顯不可信之情況，依上說明，其於偵查中之證言自均具
    有證據能力。
三、次按被告以外之人於審判中有滯留國外或所在不明而無法傳
    喚或傳喚不到者，其於檢察事務官、司法警察官或司法警察
    調查中所為之陳述，經證明具有可信之特別情況，且為證明
    犯罪事實之存否所必要者，得為證據，刑事訴訟法第159 條
    之3 第3 款定有明文。本件證人李永發經本院合法傳喚、拘
    提，均未於審理期日到庭，有送達回證、拘提報告、回函等
    附卷可稽（參本院二卷第35、36、66、69、72頁）；審酌上
    開證人李永發於警詢時之陳述，因距犯罪時點尚近，尚無時
    間慮及對被告或自身之影響，且就詢問內容，均能清楚詳細
    回答各情，顯係出於自由意志而陳述其親身經歷，復無證據
    顯示製作筆錄之員警有以強暴、脅迫、利誘、詐欺、疲勞訊
    問、違法羈押或其他不正方法取供之情事，即警詢過程尚無
    違法失當之處，足認證人李永發於警詢時之陳述，顯具有可
    信之特別情況，且為證明犯罪事實之存否所必要，依前揭規
    定，上開證人於警詢時之陳述自有證據能力。
四、再按被告以外之人於審判外之陳述雖不符刑事訴訟法第159
    條之1 至之4 等4 條之規定，而經當事人於審判程序同意作
    為證據，法院審酌該言詞陳述或書面陳述作成時之情況，認
    為適當者，得為證據。刑事訴訟法第159 條之5 第1 項定有
    明文。查本判決後述所引用文書形式之供述證據，其性質雖
    屬傳聞證據，且當事人均已知上述證據乃傳聞證據，於本院
    審理時均同意作為證據（參本院二卷第22頁），本院審酌該
    文書形式之供述證據部分，無證據證明此等證據有何遭變造
    或偽造情事，認為以之作為本件論証之證據，均與待證事實
    具有關聯性，作為本案之證據亦屬適當，揆諸前開規定，上
    開證據均具有證據能力。
五、本院所引與起訴事實有關之通訊監察譯文部分（參影一卷第
    13頁，本院二卷第81頁），雖亦屬傳聞證據，然檢察官、被
    告及其辯護人於本院審理時就此監聽譯文部分均同意作為證
    據（參本院二卷第22頁），本院審酌該通訊監察譯文係經本
    院核發99年聲監字第1824號通訊監察書所為之合法通訊監察
    ，有上揭通訊監察書附卷可憑（參本院二卷第82頁），且與
    本案犯罪事實具有關連性而無不當取得之情形，認為以之作
    為本案之證據亦屬適當，揆諸刑事訴訟法第159 條之5 第1
    項之規定，上開通訊監察譯文亦有證據能力。
貳、實體部分：
一、訊據被告李玠慶（下稱被告）固坦承曾以其所有上開門號行
    動電話與李永發聯繫，並在「彩色巴黎」見面之事實，惟矢
    口否認有何販賣第三級毒品愷他命予李永發之犯行，辯稱：
    當天李永發有打電話要求其幫忙詢問有無管道可提供愷他命
    毒品販售，其便與李永發相約在富國路上之「彩色巴黎」見
    面，但其當日並無問得可販賣愷他命予李永發之人；至於通
    訊監察譯文內容是李永發請其幫忙叫小姐，蓋其也有兼職傳
    播經紀之事業，故其並無起訴書所載販賣第三級毒品愷他命
    之犯行云云。經查：
  (一)門號0000000000號之行動電話為被告所有且持用之事實，業
    據被告於本院審理時供陳明確（參本院二卷第78頁）；而證
    人李永發於99年11月23日中午12時20分許，在高雄市○○區
    ○○路106 號管理室為警拘提，並扣得李永發所持用門號00
    00000000號之行動電話等情，亦據證人李永發於警詢、偵查
    中證述明確（參影一卷第3 頁，99偵35448 號卷第3 頁），
    並有本院搜索票、臺灣高雄地方法院檢察署檢察官拘票、內
    政部警政署高雄港務警察局搜索扣押筆錄、扣押物品目錄表
    附卷可稽（參影一卷第23～31頁），是此部分之事實，堪以
    認定。
  (二)又被告於99年9 月23日凌晨2 時35分29秒起至同日早上6 時
    13分42秒止，陸續以其所有門號0000000000號之行動電話與
    李永發所使用門號0000000000號之行動電話聯絡，雙方談妥
    以14萬元之價格交易500 公克之愷他命後，李玠慶隨於同日
    早上6 時13分42秒後約10分鐘之某時許，在高雄市○○路上
    「彩色巴黎」飲料店前被告之自小客車內，販賣數量為500
    公克價值14萬元之愷他命予李永發1 次之事實，業據證人李
    永發迭於警詢、偵查中證稱：其於99年9 月23日凌晨2 時35
    分29秒起至同日早上6 時13分42秒止，確有以其所持用之前
    揭門號與被告之上開門號通話，通話內容是要向被告購買50
    0 公克之愷他命毒品，之後其在9 月23日早上6 時13分42秒
    之該通通話後約10分鐘左右，在高雄富國路「彩色巴黎」前
    被告之自小客車內，交付14萬元之價金予被告，被告並親自
    交付500 公克之愷他命毒品予其收受等語明確（參影一卷第
    6 ～7 頁，99偵35448 號卷第4 頁）；且觀之被告以上開門
    號之行動電話（以下簡稱A ）與證人李永發所使用門號0000
    000000號之行動電話（以下簡稱B ）於99年9 月23日凌晨2
    時35分29秒起至同日早上6 時13分42秒止之通訊監察譯文內
    容（參影一卷第13頁，本院二卷第81頁）：
    1.99年9 月23日凌晨2 時35分29秒：
      A ：喂...怎樣？
      B ：要剛剛跟你講的那些啦...
      A ：那怎樣？
      B ：人家要下來喝酒，「5 個人下來要叫5 個小姐」！
      A ：好啊...下來再講阿。
      B ：你會睡著嗎？
      A ：幾點？
      B ：那邊下來要一段路...我預估大概5 點...6 點那邊！
      A ：好啊。
    2.99年9 月23日凌晨3 時14分6 秒：
      A ：喂。
      B ：確定6 點會到...
      A ：好啦。
    3.99年9 月23日早上6 時13分42秒：
      B ：喂。
      A ：你要過來了嗎？
      B ：你在家了啊？
      A ：「彩巴」...
      B ：好！
    觀諸一般人從以上譯文內容，均無法得知係在談論購買愷他
    命乙事，然證人李永發於觀看上開通訊監察譯文後，於警詢
    及偵查中均一致證述此通話內容係在向被告購買愷他命等語
    ，並指稱：「5 個人下來要叫5 個小姐」係指要購買500 公
    克之愷他命、「彩巴」指富國路上之「彩色巴黎」飲料店等
    語（參影一卷第6 頁，99偵35448 號卷第4 頁），且被告亦
    不否認證人李永發曾於電話中向其提及「欲購買愷他命」及
    2 人事後有在富國路上之「彩色巴黎」飲料店見面等情事，
    足見證人李永發前揭指證曾在「彩色巴黎」飲料店前，以14
    萬元向被告購買500 公克之愷他命毒品等情，應非虛妄。
  (三)再參以證人李永發確染有施用愷他命之惡習，且於上開向被
    告購買愷他命後（99年9 月23日）不久之99年10月1 日起至
    99年11月3 日止等時點，有分別販賣愷他命予卓紘琳、楊慧
    婷、洪培哲及詹子萱之犯行，並經本院另案以100 年度訴字
    第591 號判處徒刑及定其應執行刑8 年（尚未確定）等情，
    有凱旋醫院濫用藥物尿液檢驗報告及本院上開判決書附卷可
    考（參本院二卷第17、83頁），足徵證人李永發於斯時確有
    施用愷他命習慣及購入愷他命予以販賣之必要，故證人李永
    發上開證述內容，不僅前後一致，且與通訊監察譯文及客觀
    證據等情狀均相符，足堪採信。從而，被告於上開時、地，
    販賣數量為500 公克價值14萬元之第三級毒品愷他命予李永
    發1 次之犯行，應可認定。
  (四)至被告固以前開詞情置辯，惟查，本件被告於本院準備程序
    時既先供稱：證人李永發有在電話中要求其幫忙購買愷他命
    云云，後於同次準備程序中竟又改稱：譯文內容是要叫小姐
    ，蓋其當時也有在兼職傳播經紀云云，顯已就同次通訊監察
    譯文之內容為大相逕庭之供述，所辯已難採信；且觀之上開
    通訊監察譯文內容，不僅無證人李永發請求「幫忙」或被告
    表明願意幫忙詢問購買愷他命之語句，反而被告針對證人李
    永發所述均回以「好啊，下來再講阿」、「幾點」、「彩巴
    」等理解對方語意而肯定回答之用語，自難認被告所述僅係
    幫忙詢問購買愷他命等情屬實；況上開通訊監察譯文倘果如
    被告所述係證人李永發要求被告幫忙叫傳播小姐，然除上開
    通話譯文外，並無被告另外撥打電話叫傳播小姐之通話紀錄
    ，且被告於本院言詞辯論終結前復陳稱：李永發於電話中叫
    其幫忙詢問可否購得愷他命，但其沒有問到，後來在「彩色
    巴黎」碰面時，李永發又當面詢問其有無購買愷他命之管道
    ，經其當場詢問其友人發現無法購得時，就立刻回絕李永發
    等語（參本院二卷第78頁），均未曾提及有要幫忙李永發叫
    傳播小姐一事，益徵被告上開所辯，均係臨訟杜撰之詞，難
    以採信。另被告之辯護人又辯稱：證人李永發並無財產，顯
    無資力購買14萬元之愷他命毒品云云，然證人李永發有前揭
    所述於另案販毒予卓紘琳等人以牟利之事實，已如上述，且
    證人李永發於99年11月23日為警查獲時，尚扣得4 萬元之現
    金以及價值約36,000元之愷他命毒品共20包一節，除據證人
    李永發於警詢時證述在卷外，並有內政部警政署高雄港務警
    察局搜索扣押筆錄、扣押物品目錄表在卷可按（參影一卷第
    26～30頁），顯見證人李永發身上常有現金及數量不少之愷
    他命毒品，衡情自非毫無資力購買毒品之人，故被告辯護人
    上開所辯，即難憑取，本院自不能以被告辯護人上開所辯，
    即為被告有利之推認。
  (五)查販賣毒品係政府嚴予查緝之違法行為，且上述毒品可任意
    分裝或增減其份量，而每次買賣之價量，亦隨時依雙方關係
    之深淺、當時之資力、需求程度及對行情之認知等因素，機
    動調整，因之販賣之利得，除經被告坦承犯行，或帳冊價量
    均記載明確外，委難查得實情，是縱未確切查得販賣賺取之
    實際差價，但除別有事證，足認係按同一價格轉讓，確未牟
    利之情形外，尚難執此認非法販賣之事證有所不足，致知過
    坦承者難辭重典，飾詞否認者反得逞僥倖，而失情理之平；
    且愷他命毒品之價格不贄，取得不易，凡為販賣之不法行為
    者，苟無利可圖，應無甘冒持有毒品遭查獲之極大風險，從
    事此買賣工作，是其販入之價格必較售出之價格低廉，而有
    從中賺取買賣差價牟利之意圖及事實，應屬符合論理法則而
    不違背社會通常經驗之合理判斷。本件被告販賣第三級毒品
    予證人李永發之犯行，因被告否認犯行，至本院無從判斷其
    販入之價格而比對出價差，然揆諸前開說明，倘無利可圖，
    被告應無甘冒持有大量毒品遭查獲之極大風險，而從事此買
    賣行為，足徵被告上開愷他命毒品之買賣交易，當具有營利
    之意圖，已屬灼然。
  (六)綜上所述，本件事證已臻明確，被告所辯均不足採，其意圖
    營利販賣第三級毒品愷他命予證人李永發1 次之犯行，應堪
    認定。
二、論罪科刑：
  (一)查愷他命係毒品危害防制條例第2 條第2 項第3 款所定之第
    三級毒品，依法不得持有及販賣。故核被告所為，係犯毒品
    危害防制條例第4 條第3 項之販賣第三級毒品罪。本件被告
    販賣予證人李永發之愷他命500 公克，因未扣案，至無從得
    悉其純質淨重為何，然500 公克愷他命毒品之純質淨重如欲
    達到20公克，僅須其純度超過4 ％即可（計算式：20÷500
    ＝4 ％）；本件證人李永發於99年11月23日為警查獲時扣得
    之愷他命20包，經鑑驗結果，其純度均在60％以上，有凱旋
    醫院濫用藥物成品鑑驗鑑定書附卷可參（見99偵35448 號卷
    第49、50頁），雖上開毒品並非本件被告所販售，然亦非不
    能以此推敲證人李永發所購入之愷他命毒品，當具有一定之
    純度及品質；再衡以毒品販售之人於購得毒品後，大多予以
    稀釋以求得更多之毒品數量予以販售牟利，故毒品轉手次數
    越多，其數量、純度則越低，反之越能大量取得毒品之人，
    其取得之毒品純度必然甚高，此為本院依職權所知之事實，
    故本件被告販售予證人李永發之愷他命毒品，重量既高達
    500 公克，且價值亦達14萬元之譜，顯非小盤交易毒品之人
    ，故其販售之毒品純度必然不低，佐以證人李永發對所購得
    之毒品純度要求亦不低之情狀，故本院推認被告上開販賣予
    李永發之500 公克愷他命毒品，其純度必然在4 ％以上，而
    合計達純質淨重20公克以上等情，當屬符合事實及常理之推
    論。從而，被告販入後持有第三級毒品愷他命純質淨重達20
    公克以上之低度行為，為販賣第三級毒品愷他命之高度行為
    所吸收，不另論罪。
  (二)爰審酌被告無視國家防制毒品危害之禁令，為貪圖厚利，而
    販賣第三級毒品愷他命予他人，不僅助長毒品氾濫，戕害他
    人之身心發展，亦導致購買施用者產生精神障礙、性格異常
    ，甚至造成生命危險之生理成癮性及心理依賴性，戕害國民
    身心健康至鉅；復於犯後猶未坦承犯行，難見有何悔改之心
    ，及其動機、手段、所販賣之第三級毒品愷他命數量達500
    公克，價值高達14萬元，其販售之數量、利得均非少等一切
    情狀，量處如主文所示之刑，以示懲儆。
  (三)附表一所示門號0000000000號之行動電話1 支，為供本件被
    告販賣第三級毒品聯絡所用之物，已如前述，且為被告所有
    一節，亦據被告供述明確（參本院二卷第78頁），雖非本件
    扣案之物，然既在被告另案所涉販賣第二級毒品等犯行之案
    件中扣案（參臺灣高等法院高雄分院100 年度上訴字第554
    號判決，本院二卷第45～53頁），顯未滅失，仍應依毒品危
    害防制條例第19條第1 項前段之規定予以宣告沒收之。另被
    告販賣第三級毒品所得14萬元，雖未扣案，然亦應依毒品危
    害防制條例第19條第1 項之規定宣告沒收，如全部或一部不
    能沒收時，以被告之財產抵償之。
據上論斷，應依刑事訴訟法第299 條第1 項前段，毒品危害防制
條例第4 條第3 項、第19條第1 項，判決如主文。
本案經檢察官陳登燦到庭執行職務。
中    華    民    國   100    年    12    月    8     日
                  刑事第十五庭  審判長法  官    莊珮君
                                      法  官    沈宗興
                                      法  官    王俊彥
如不服本判決應於收受判決後10日內向本院提出上訴書狀，並應
敘述具體理由。其未敘述上訴理由者，應於上訴期間屆滿後20日
內向本院補提理由書(均須按他造當事人之人數附繕本)「切勿逕
送上級法院」。
以上正本證明與原本無異。
中    華    民    國   100    年    12    月    8     日
                                      書記官    黃園芳
┌──────────────────────────────────┐
│附表一：                                                            │
├──┬──────────────────┬────────────┤
│編號│行動電話廠牌、序號及搭配使用門號    │          備  註        │
├──┼──────────────────┼────────────┤
│ 1  │NOKIA 牌行動電話1 支（序號：00000000│99年10月18日下午1 時許，│
│    │0000000 號，門號：0000000000號）。  │在高雄市○○區○○路與裕│
│    │                                    │興路口另案為警查獲。    │
└──┴──────────────────┴────────────┘
附錄本判決論罪科刑法條：
毒品危害防制條例第4 條
製造、運輸、販賣第一級毒品者，處死刑或無期徒刑；處無期徒
刑者，得併科新臺幣2 千萬元以下罰金。
製造、運輸、販賣第二級毒品者，處無期徒刑或7 年以上有期徒
刑，得併科新臺幣1 千萬元以下罰金。
製造、運輸、販賣第三級毒品者，處5 年以上有期徒刑，得併科
新臺幣7 百萬元以下罰金。
製造、運輸、販賣第四級毒品者，處3 年以上10年以下有期徒刑
，得併科新臺幣3 百萬元以下罰金。
製造、運輸、販賣專供製造或施用毒品之器具者，處1 年以上7
年以下有期徒刑，得併科新臺幣1 百萬元以下罰金。
前5 項之未遂犯罰之。